臺灣桃園地方法院刑事判決
110年度易字第800號
公  訴  人  臺灣桃園地方檢察署檢察官 
被      告  鄭丞軒


                (現於法務部○○○○○○○○○○○執行中)
上列被告因竊盜等案件，經檢察官提起公訴(110年度偵字第5910
號)，本院判決如下：
    主  文
鄭丞軒犯如附表二編號1至5「罪名及宣告刑、沒收」欄所示之罪
，各處如附表二編號1至5「罪名及宣告刑、沒收」欄所示之宣告
刑及沒收。有期徒刑部分應執行有期徒刑壹年，如易科罰金，以
新臺幣壹仟元折算壹日。
其餘被訴部分免訴。
    事  實
一、鄭丞軒⑴基於偽造特種文書之犯意，於民國109年4月15日之
    不詳時點，在位於新北市○○區○○街00號2樓之6住處，利用白
    色噴漆及皮革英文、數字等文字及奇異筆等，將車牌號碼00
    0-000號普通重型機車之車牌背面(原車牌號碼稱A面，背面
    稱B面)，先以白色噴漆噴上後，再貼上皮革製造之字母及數
    字，並以奇異筆將其塗黑之方式，偽造鄭丞軒名下已不堪使
    用重型機車原車牌號碼「J5K-563」至B面後，再將偽造之B
    面車牌懸掛於所竊得之機車上，而行使之，並足生損害於交
    通違規舉發及公路監理機關管理車籍之正確性；⑵意圖為自
    己之不法所有，基於竊盜之犯意，於109年10月16日20時41
    分許，在位於桃園市○○區○○路000號之華泰名品城1008櫃，
    以徒手方式竊取由蔡意玄管理、持有之外套、上衣（價值新
    臺幣（下同）1,280元）及短褲各1件（外套及短褲已發還）
    ，得手後逃逸；⑶意圖為自己之不法所有，基於竊盜之犯意
    ，於109年12月26日12時4分許(起訴書上記載109年12月16日
    下午10時許，應屬誤繕)，在前開華泰名品城200櫃，竊取由
    馬柔柔管理、持有之托特包1只（已發還），得手後逃逸；⑷
    意圖為自己之不法所有，基於竊盜犯意，於同年12月27日16
    時34分許，在前開華泰名品城308櫃，以徒手方式竊取由林
    怡嬋管理、持有之斜背包1只（價值19,665元），得手後逃
    逸；⑸意圖為自己之不法所有並基於竊盜犯意，於同年12月2
    8日18時30分許，在前開華泰名品城162櫃，竊取鄒育憲管理
    、持有之背包1只，得手後藏匿於外套內。嗣因離去時，因
    警報器響起，經店員察看後發覺上情，遂當場歸還。 
二、案經馬柔柔、林怡嬋訴由桃園市政府警察局中壢分局報告臺
    灣桃園地方檢察署檢察官偵查後起訴。
    理  由
壹、程序事項 
  ㈠被告鄭丞軒於本院準備程序及審理時主張於警詢及偵查時之
    自白非出於任意性，辯稱：我在警詢時被刑求，刑求我的人
    是馬副所長，他把手銬銬得很緊，腳銬也銬得很緊，在檢察
    官那邊沒有不正訊問，但是我認為檢察官跟警察都是同步的
    ，馬副所長因為其他案件，包括新竹大遠百珠寶事件對我有
    所謂的刑求，我有驗傷報告，我當時會認罪都是因為我受過
    刑求並且疲勞偵訊，我在青埔派出所拘留室過夜，給我一張
    紙擺在地上過夜，那24個小時沒有睡覺，這個筆錄不做夜間
    詢問後我還做了好幾件警詢筆錄到凌晨2、3點，我覺得可以
    佐證我被疲勞轟炸云云。
  ㈡按被告之自白，須非出於強暴、脅迫、利誘、詐欺、疲勞訊
    問、違法羈押或其他不正之方法，且與事實相符者，始得為
    證據，刑事訴訟法第156條第1項定有明文。而被告之自白究
    竟是否遭強暴、脅迫、利誘等不正之訊問（詢問）方法而有
    非任意性之情形，仍需賴確切證據，並斟酌被告接受警詢之
    始末經過等客觀情狀綜合判斷。所謂非任意性之自白，除其
    自白必須係以不正方法取得者外，尤須該自白與不正方法間
    具有因果關係，該自白始應加以排除。至有無因果關係存在
    之判定，應依個案情節，綜合訊問及受訊問之各方相關狀況
    ，如訊問之時間、場所、環境、氣氛，犯罪嫌疑人或被告之
    年齡、地位、職業、教育程度，健康狀態、精神狀況，實施
    訊問之人數、語言、態度等一切情形為具體評價；尤其不正
    方法是否足以延續至後來未受不正方法所為之自白，更應深
    入探究該次不正方法與嗣後之自白間之相關聯因素，包括訊
    問時間是否接近、地點及實施之人是否相同、受訊問人自白
    時之態度是否自然、陳述是否流暢等等，以定其因果關係之
    存否。具體而言，倘被告已遭查獲諸多直接、間接之不利供
    述或非供述證據，斯時實施刑事訴訟程序之公務員於詢、訊
    問之時，予以曉諭，期其坦白認錯，俾邀合法寬典適用之機
    ，主觀上既無不法存心，客觀上亦難認為失當，自不能以脅
    迫、利誘、詐欺等不正方法等同視之（最高法院105年度台
    上字第661號判決意旨參照）。次按偵查中因案件由偵查輔
    助機關移送偵查機關而產生前後兩階段之自白時，其偵查中
    前階段（如警察或調查機關調查時）之自白因違反任意性要
    件而被排除時，後階段（如檢察官偵查）之自白是否亦受到
    污染而在排除之列（即學說上所稱「非任意性自白之繼續效
    力問題」），應取決於後階段之自白是否出於被告之自由意
    思而定。若被告在後階段之自白係基於其自由意思而為，而
    非出於不正方法所取得，原則上自不在排除之列。惟前階段
    使用不正方法而取得被告自白，其影響被告意思自由之心理
    強制狀態若延續至後階段偵查中，而與後階段偵查之自白具
    有因果關係者，則其非任意性自白之排除效力，自應繼續延
    長至後階段之偵查中。惟以不正方法取供雖導致所取得之自
    白無證據能力，但並無阻礙國家偵查機關另以合法方法再度
    取得被告自白之效力，否則，整體追訴犯罪程序將因單一錯
    誤因素而導致徹底癱瘓，顯違刑事訴訟之基本目的。故被告
    於警詢時若受不正方法而自白，其自白之證據能力固應予以
    排除。惟其嗣後於檢察官偵訊時並未受不正方法而自白犯罪
    ，且不能證明警詢時所受不正方法影響其意思自由之情狀已
    延續至檢察官偵查中，而與檢察官偵訊時之自白具有因果關
    係者，即不得任意排除其於檢察官偵訊時所為自白之證據能
    力。尤其檢察官若已合法踐行告知義務，提醒被告得保持緘
    默，無須違背自己意思而陳述者，被告再為內容相同之自白
    ，則此次自白之任意性不因前階段不正手段而受影響，其非
    任意性自白之排除效力自應加以阻斷（最高法院99年度台上
    字第4905號判決意旨參照）。
　㈢經查：被告於警詢、偵查時原均自白本件犯行，然於本院準
    備程序及審理時，就事實欄⑵至⑷之部分翻異其迭次於偵查中
    自白認罪供述，並以前開情詞為辯云云。
　　⑴就所謂刑求之部分：
　　①被告所稱其遭馬副所長刑求一事，經本院函詢桃園市政府
      警察局中壢分局並經回函，經函詢表示：「係為落實人犯
      戒護安全依警察人員使用腳銬規範致鄭嫌認有過當，已責
      相關單位檢討改進，本案鄭嫌稱感疼痛而未致傷，並無刑
      求情事」，而就函附督察組之簽呈記載：「調查結論：㈠
      李員(即副所長李文雄)雖稱為防止人犯脫逃情事，故在手
      銬跟腳銬中間多加一條腳銬，然當時有以手銬將鄭民雙手
      後銬及雙腳戴上腳銬，應足以達到防止脫逃效果，後以腳
      踩踏腳銬，實屬過當行為。㈡鄭民陳指李員借踩踏腳銬造
      成疼痛，然經詢鄭民稱未造成明顯外傷，鄭民認此舉係欲
      藉此迫使渠配合辦案，純屬個人臆測．．．」，另所附電話
      訪談紀錄則記載：「督：副所長為何要用腳踩踏腳銬？有
      何用意？鄭：因為要我配合辦案。督：你有無受傷？鄭：
      我覺得神經受損，之後會開驗傷單，這個我會另外處理」
      等情，此有桃園市政府警察局中壢分局函文暨所附督察組
      簽呈與電話紀錄在卷可查（見本院卷第41頁、第43頁、第
      49頁）。
　　②本案被告係於110年1月3日18時2分起至同年月日時5分止於
      桃園市政府警察局中壢分局製作第一次調查筆錄，而本次
      調查筆錄因夜間不得詢問，故員警於告知夜間不得詢問規
      定後即無繼續製作筆錄(訊問人：警員陳衍方，紀錄人：
      警員吳亞凌)，而被告則於翌日11時47分起至同年月日12
      時30分止製作調查筆錄(訊問人：警員許峰誠，紀錄人：
      警員吳亞凌)，此有警詢筆錄在卷可查(見偵字卷第21頁至
      第35頁)，而觀諸上開桃園市中壢分局函文可知，「以腳
      踩踏腳銬之警員為副所長李文雄」，並非被告所指之「馬
      副所長」，又縱使李文雄即為被告所稱之馬副所長，則亦
      與本案製作警詢筆錄之員警不同，而本案「以腳踩踏腳銬
      之方式」是否屬於不正方式即有疑義，縱使為是，然進行
      訊問之員警並非上開副所長，且經本院當庭勘驗警詢光碟
      時後，足認被告於製作本案筆錄時均能自由陳述，且均未
      於製作筆錄時表示受「副所長刑求乙事」此有本院勘驗筆
      錄在卷可查(見本院卷第93頁至第94頁、第96頁至第97頁
      、第124頁至第134頁)，依前開說明，亦無有「因果關係
      之關聯」，自難認被告於110年1月4日所為之警詢筆錄有
      何受不正訊問之情事，是被告於警詢筆錄所為應出於被告
      任意性所為，具有證據能力。
　　⑵所謂疲勞訊問之部分：
　　　承前所述，本件被告於本案製作第一次筆錄時因夜間不詢
      問而無製作，並於翌日始繼續製作警詢筆錄業經說明如前
      ，被告雖以其受「他案」製作筆錄而認為有疲勞訊問，然
      依前開所述，其於他案製作之筆錄與本案並非同一案件，
      再者，依本院上開所述之勘驗筆錄可知，亦無有何「因果
      關係之關聯」，自難認被告於110年1月4日所為之警詢筆
      錄有因疲勞訊問之情事，是被告於警詢筆錄所為應出於被
      告任意性所為，具有證據能力。
　　⑶於偵查中自白之部分：
　　　經查，本件被告上開不利於己之警詢供述，既非出於警察
      以不正方法取得，而被告於110年1月4日偵訊時亦無反應
      曾受警察施以強暴、脅迫、利誘、詐欺或其他違反自由意
      志之不正訊問，且訊問之時空環境已遷異，而其於偵訊時
      自白之情節均與警詢大致相同，亦徵被告此等供述確係出
      於任意性。
　㈣綜上，本案被告於警詢時所為之自白，並非受員警以不正方
    法或疲勞訊問所取得，且無何所謂不正方法繼續延伸影響上
    開檢察官偵訊之情事，則被告於警詢及偵訊所為之自白，自
    均具有證據能力。
　㈤再按被告以外之人於審判外之言詞或書面陳述，除法律有規
    定者外，不得作為證據，刑事訴訟法第159條第1項固定有明
    文。惟按被告以外之人於審判外之陳述，雖不符前4條之規
    定，而經當事人於審判程序同意作為證據，法院審酌該言詞
    陳述或書面陳述作成時之情況，認為適當者，亦得為證據；
    當事人、代理人或辯護人於法院調查證據時，知有第159條
    第1項不得為證據之情形，而未於言詞辯論終結前聲明異議
    者，視為有前項之同意，同法第159條之5第1項、第2項亦定
    有明文。經查，被告對於本判決下列所引用之供述證據之證
    據能力表示不爭執（見審易卷第57頁），且於本院審判中迄
    言詞辯論終結前均未聲明異議，本院審酌後認上開證據資料
    製作時之情況，尚無違法不當及證明力明顯過低之瑕疵，亦
    認為以之作為證據應屬適當，爰依前開規定，認均具有證據
    能力。又本件認定事實引用之卷內非供述證據，並無證據證
    明係公務員違背法定程序取得，依刑事訴訟法第158條之4規
    定反面解釋，亦均有證據能力，復於本院審理時，提示並告
    以要旨，使檢察官、被告充分表示意見，自得採為判決之基
    礎。
貳、實體事項
一、認定事實所憑之證據及理由：　　
  ㈠就事實⑴、⑸認罪之部分：
　  上開犯罪事實，業據被告於本院審理時坦承不諱，核與證人
    鄒育憲於警詢及本院審理時之證述相符，並有車籍資訊系統
    、鄒育憲指認犯罪嫌疑人紀錄表、刑案現場照片等件在卷可
    查(見偵字卷第89頁、第123頁至第129頁、第187頁、第225
    頁、第231頁至第237頁)，足認被告上開任意性自白與事證
    相符。是以，本案事證明確，被告犯行洵堪認定，應予依法
    論科。
　㈡就事實⑵至⑷否認犯罪之部分
    訊據被告雖於警詢及偵查時坦承犯行，惟於本院準備程序及
    審理程序時均矢口否認有何竊盜犯行，辯稱：事實⑵部分我
    確實有到華泰名品城偷東西，但檢察官沒有寫我偷什麼品牌
    的衣服，其餘部分我否認，我都忘了這些是什麼牌子，監視
    器畫面的人都不是我，我覺得我是慣竊，被抓的時候都被認
    定所有東西都是贓物，難認我就沒有自己買的嗎云云（見審
    易卷第55頁至第57頁，本院卷第171頁）。經查：
　1.證人蔡意玄於警詢時證稱：「我看到架上有空的衣架，便到
    櫃台確認衣物是否有賣出，在確定衣物未賣出後我就馬上調
    監視器，便發現犯嫌偷竊三樣服飾；遭竊服飾共三件，第一
    件服飾為休閒外套(價值2,180元)，第二件服飾為短袖上衣(
    價值1,280元)，第三件服飾為田徑緊身短褲(價值980元)；
    由監視器觀看該男子，一進來後先走到櫃檯前的外套區，選
    完尺寸後就放進外套的袖子裡，過不到十秒即轉至右方褲子
    區看完尺寸，一樣塞到外套裡，而第三件衣服在十五秒後放
    入外套內，塞完衣服後竊嫌便往後走至後方假裝看商品，過
    二十秒左右便步行離開店內」(見偵字卷第95頁及第97頁)；
    嗣於本院審理時具結證稱：「檢察官問：監視器的人妳是否
    還記得？答：畫面裡面的人就只有竊嫌一位。檢察官問：就
    是現場這個人？答：對。被告問：警方要求鍾家伶自家中取
    回美津濃衣服歸還，故鍾家伶回家去尋找，找到2件還給證
    人，這2件確定是你們店失竊的嗎？答：是，我們的衣服，
    我們有監視器內容，然後你剛剛也有在畫面裡面做指證，警
    察的話是照著我們給失竊衣物的照片去領回，所以那是我們
    家的衣服沒錯。審判長問：妳如何確認監視器偷的行為人是
    在庭被告？答：有明確的偷竊事實，東西有放到身上，我不
    太記得長相，因為有點模糊，但是是警方找到的」等語（見
    本院卷第106頁至第109頁)。另證人鍾家伶於警詢時證稱：
    「問：警方在妳同意下，由妳陪同進入妳的住居所桃園市○○
    區○○路00○0號8樓內，於屋內由妳主動交付給警方鄭嫌所竊
    取的物品美津濃灰色休閒外套及深藍色緊身短褲及guess黑
    色手提包....其中灰色休閒外套及深藍色緊身運動短褲是否
    就是被告在美津濃華泰名品城分店所竊取之商品？答：警方
    提供贓物特徵後，我才想到家裡有這些衣物是他所竊取而來
    的」（見偵字卷第59頁）。而從上開證人蔡意玄之證述可知
    ，其於警詢及本院審理時就衣物遭竊一事之過程證述一致，
    僅就竊嫌是否為被告一事，於本院審理時有記憶模糊不清，
    然被告既於警詢及偵查時均自白犯行，核與證人鍾家伶上開
    證述相符，並有刑案現場照片6張在卷可查(見偵字卷第第19
    7頁至第201頁)，此外亦有美津濃休閒外套及運動緊身褲各1
    件扣案可憑(見偵字卷第159頁)故就事實⑵部分之犯行，堪以
    認定。
　2.證人馬柔柔於警詢時證稱：「有一男一女進入店內，並將手
    提包拿於左手以欲試穿之衣服掩蓋住，並與同行之女生一銅
    進入同一間試衣間裡試穿，出來後就不見男生有手提包並直
    接走出店外，女生將試穿兩件衣服掛回架上後也跟著走出店
    外，直到同日22時許在店裡發現手提包防盜扣及吊牌，並在
    店裡都找不到包包，且調閱當天銷售紀錄並沒有售出該款手
    提包，調閱店內監視器後才發現手提包遭竊」等語(見偵字
    卷第103頁正反面)；嗣於本院審理時具結證稱：「檢察官問
    ：在109年12月26日中午12點40分左右，在妳們那個櫃有發
    生什麼事？答：鄭先生跟他女朋友在我們櫃上，他女朋友說
    要試穿一件長版很厚的外套，然後鄭先生手上有拿我們的托
    特包，一直說要到試衣間去試穿，他們2個進去同一間試衣
    間裡面，後來出來的時候他女朋友只歸還我們外套，我們就
    沒有看到包包，後來我們在晚上整理檯面時發現他女朋友試
    穿的那一件外套口袋裡面有被刻意破壞一個防盜扣，我們去
    調監視器才發現我們的包包失竊」等語(見本院卷第110頁至
    第111頁)。另證人鍾家伶於警詢時證稱：「問：妳於109年1
    2月26日12時04分，當時人在何處？做何事？答：當時我在
    華泰名品城GUESS專櫃，當時我在跟鄭丞軒逛街。問：有無
    在華泰名品城GUESS櫃位竊取一個黑色手提包？答：有，是
    鄭丞軒竊取的。」（見偵字卷宗第59頁至第61頁)。而從上
    開證人馬柔柔之證述可知，其於警詢及本院審理時就黑色手
    提包遭竊一事之過程證述一致，而被告既於警詢及偵查時均
    自白犯行，核與證人鍾家伶上開證述相符，此並有鍾家伶扣
    押物品目錄表扣得GUESS手提包1個、刑案現場照片7張在卷
    可查(見偵字卷第159頁、第219頁至第225頁)，故就事實⑶部
    分之犯行，堪以認定。
　3.證人林怡嬋於警詢時證稱：「問：你是如何發現店內商品遭
    竊？答：當時大約16時50分許發現陳列的櫃位上少一個商品
    ，所以發現店內遭竊。問：你是否清楚犯嫌是如何竊取店內
    欲販售之商品？答：當時還不清楚，所以我調閱了店內的監
    視器畫面，就發現他假裝是顧客進來看商品，後來另一組客
    人離開時，他就趁店內服務人員不注意的時候直接拿取店內
    商品，就快速離開店內」（見偵字卷第115頁）；嗣於本院
    審理時具結證稱：「我們當天店門是緊閉的狀況，店上當時
    我們有3個工作人員，我也在現場，過了大概1個小時，我們
    客人人潮比較散去的時候，我們就環繞現場一周，就有看到
    我們的陳列架那個地方就空了一個，我們馬上就調監視器錄
    影器，就有發現遺失了一個包；是一位男士偷的，略胖，不
    是很高的人」等語(見本院卷第115頁)。而從上開證人林怡
    嬋之證述可知，其於警詢及本院審理時就包包遭竊一事之過
    程證述一致，而被告既於警詢及偵查時均自白犯行，並有刑
    案現場照片5張在卷可查(見偵字卷第227頁至第231頁)，故
    就事實⑷部分之犯行，堪以認定。
　4.至被告雖以前開情詞為辯，然審酌被告於案發時之初次供陳
    較少權衡其利害得失或受他人干預影響，依經驗法則，較諸
    事後翻異其初供為可信，此即所謂案重初供。故除有可證明
    其後更易之詞與事實相符或其初供係屬虛偽者外，自不得捨
    棄初供不採，而本案既然無可證明被告初供屬虛偽之陳述，
    且又有上開證人之證述及刑案現場照片在卷可查，是被告於
    警詢及偵查中之供述自無可能為虛偽不實之陳述，其於本院
    準備程序及審理程序翻異其詞，乃虛偽卸責之詞，不足採信
    。
  ㈢綜上所述，本案事證明確，應依法論科。
二、論罪科刑：
  ㈠按汽車牌照為公路監理機關發給，固具公文書之性質，惟依
    道路交通安全規則第8條之規定，汽車牌照僅為行車之許可
    憑證，自屬刑法第212條所列之特許證之一種。次按刑法上
    所謂變造文書，指無製作權者，不變更原有文書之本質，擅
    自就他人所製作之真正文書，加以改造而變更其內容而言；
    倘該文書之本質已有變更，或已具有創設性時，即屬偽造，
    而非變造，最高法院92年度台上字第6838號判決意旨參照。
    再按刑法上之行使偽造（變造）特種文書罪，重在保護文書
    公共信用之利益，行為人須提出偽造（變造）之特種文書，
    充作真正文書之用，從客觀上顯見其對內容有所主張，足以
    生損害於公眾或他人始足當之；若行為人僅係單純將該特種
    文書交付他人，並無主張文書內容之意，尚不能以行使偽造
    （變造）特種文書罪相繩，合先說明。經查，被告將竊得之
    車牌號碼000-000號普通重型機車之車牌，並以事實欄⑴所示
    之方法於上開車牌B面增加車牌號碼「J5K-563」，並懸掛在
    原竊得之普通重型機車上，因被告無車牌製作權，其以事實
    欄⑴所示方式製作「J5K-563」之車牌，業已更改既有車牌表
    彰車牌號碼之本質而具創設性，與單純塗改變更既有車牌上
    號碼之變造行為有別達前開，而核屬前開所稱之「具有創設
    性」之偽造行為，而其將偽造後之車牌掛在竊得之普通重型
    機車上上路，顯係將此經偽造之文書，充作真正之文書，並
    對其內容有所主張，並足以生損害於監理機關對車輛號牌管
    理及警察機關對於交通稽查之正確性，當屬行使偽造特種文
    書無訛。公訴意旨認被告此部分犯行係屬行使變造特種文書
    ，容有誤會，惟此部分僅對被告所為行為之法律屬性為相異
    評價，所犯法條並無不同，應無刑事訴訟法第300條有關就
    起訴之犯罪事實變更檢察官所引應適用之法條（即起訴法條
    ）規定之適用（最高法院105年度臺上字第3465號判決意旨
    參照）併予敘明。是核被告就事實欄⑴所為，係犯刑法第第2
    16條、第212條之行使偽造特種文書罪。其偽造特種文書之
    低度行為為行使之高度行為吸收，不另論罪。
　㈡另核被告事實欄⑵至⑸所為，均係犯刑法第320條第1項之竊盜
    罪。
　㈢至被告就事實欄⑴所為，係被告於109年4月15日凌晨時許偽造
    特種文書後直至本案為警查獲為止之期間內，持續行駛上開
    偽造之車牌，然其主觀上係基於同一行使偽造車牌之犯意，
    而接續於密切接近之時、地，侵害同一之法益，為接續犯，
    僅論以接續犯之一罪。而被告就事實欄⑵所為，係被告於前
    開同時間及地點竊取外套、上衣及短褲各1件，係在密接之
    時間、地點，且對同一被害人為之，是其各行舉間之獨立性
    實屬薄弱，難以強行分割，可認其係出於單一犯意接續為之
    ，當祇成立接續犯之一罪，係犯刑法第320條第1項之竊盜罪
    。另被告就事實欄⑴至⑸所為，犯意各別，行為互殊，應分論
    併罰。　
　㈣至公訴意旨雖認被告本案事實欄⑶、⑸之竊盜行為另涉有刑法
    第321條第1項第3款之攜帶兇器之加重條件，無非係以證人
    馬柔柔於警詢及本院審理時證稱：「我們現場商品貨架上發
    現有遺留遭利器破壞之防盜磁扣1組，我認為犯嫌是以工具
    破壞防盜系統；是一個塑膠防盜扣，然後會連著很粗的線，
    你必須要扣進去，它才會完整的上好防盜，所以人為是沒辦
    法直接拆除的」等語(見偵字卷第109頁，本院卷第113頁)，
    證人鄒育憲於警詢及本院審理時證稱：「對方應該是剪斷防
    盜器後將背包藏在大袋子內後走出本店；有防盜扣，我們有
    一條線，然後再連結那個扣子，我從他的購物袋翻出來的時
    候已經被剪掉了，用手拔完全拔不起來，當下沒有看到工具
    」等語(見本院卷第119頁反面，本院卷第119頁至第120頁)
    ，並有扣案之折疊刀及油壓剪(扣押物品清單記載為：犯案
    用工具)及刑案照片1張為其主要論據(見偵字卷第171頁、第
    183頁)。然依前開說明，尚無從證明扣案之折疊刀及油壓剪
    為本案之犯罪工具，縱使證人馬柔柔與鄒育憲證稱「防盜扣
    無法人為徒手拆除」等語為真，亦即縱使被告有使用工具拆
    除防盜扣，然依目前卷內事證，尚無法證明被告使用之工具
    是否構成「兇器」之構成要件，基於罪疑唯輕，自應為有利
    於被告之認定，認被告未持兇器作為工具行竊，公訴意旨，
    容有誤會，而刑事訴訟法第95條所為罪名告知義務之規定，
    旨在使被告能充分行使防禦權，故被告如已知所防禦或已提
    出防禦或事實審法院於審判過程中已就被告所犯變更罪名之
    構成要件為實質之調查者，縱疏未告知變更法條之罪名，對
    被告防禦權之行使既無所妨礙，其訴訟程序雖有瑕疵，但顯
    然於判決無影響者，仍不得據為提起第三審上訴之適法理由
    （最高法院93年度台上字第332號判決參照）。本院於審理
    時雖未就事實欄⑶、⑸之部分併諭知刑法第320條第1項之竊盜
    罪名，然被告既已就普通竊盜之犯行為實質辯論，是縱就此
    罪名未為告知，對被告防禦權之行使並無妨礙，附此敘明。
　㈤再按刑法第47條第1 項規定：「受徒刑之執行完畢，或一部
    之執行而赦免後，5 年以內故意再犯有期徒刑以上之罪者，
    為累犯，加重本刑至二分之一。」有關累犯加重本刑部分，
    不生違反憲法一行為不二罰原則之問題。惟其不分情節，基
    於累犯者有其特別惡性及對刑罰反應力薄弱等立法理由，一
    律加重最低本刑，於不符合刑法第59條所定要件之情形下，
    致生行為人所受之刑罰超過其所應負擔罪責之個案，其人身
    自由因此遭受過苛之侵害部分，對人民受憲法第8 條保障之
    人身自由所為限制，不符憲法罪刑相當原則，牴觸憲法第23
    條比例原則。於此範圍內，有關機關應自本解釋公布之日起
    2 年內，依本解釋意旨修正之。於修正前，為避免發生上述
    罪刑不相當之情形，法院就該個案應依本解釋意旨，裁量是
    否加重最低本刑，司法院大法官會議釋字第775 號解釋意旨
    可資參照。至如何能避免發生「罪刑不相當」之情形，自應
    審酌犯罪行為人之前、後案之犯罪類型、行為態樣是否相同
    或類似；前案執行完畢與後案發生之時間相距長短；前案是
    故意或過失所犯；前案執行是入監執行完畢，抑或易科罰金
    或易服社會勞動而視為執行完畢；前、後案對於他人生命、
    身體、財產等法益侵害情形如何等具體個案各種因素，再兼
    衡後案犯罪之動機、目的、計畫、犯罪行為人之年齡、性格
    、生長環境、學識、經歷、反省態度（即後案之行為內涵及
    罪責是否明顯偏低）等情綜合判斷，以觀其有無特別惡性或
    對刑罰反應力薄弱而決定是否依累犯規定加重最低本刑（最
    高法院108 年度台非字第176 號判決意旨參照）。經查，被
    告前因竊盜案件，經臺灣臺北地方法院以107年度易字第952
    號判決判處有期徒刑2月（2次），應執行有期徒刑3月確定
    ，於民國108年7月18日執行完畢，此有臺灣高等法院前案紀
    錄表及刑案資料查註記錄表在卷可查，其於有期徒刑執行完
    畢後5年內，故意再犯本件有期徒刑以上之罪，已符刑法第4
    7條第1項之累犯要件。本院審酌被告上開前案竊盜案件執行
    完畢後，理應產生警惕作用，自我控管，竟於執行完畢後即
    再犯本案事實欄⑵至⑸所示之竊盜罪，足見被告對先前所受刑
    之執行欠缺醒悟及警惕，可徵其所受前案徒刑之執行難收成
    效，爰依司法院釋字第775 號解釋意旨，應依刑法第47條第
    1 項之規定，加重其刑。另就事實欄⑴部分行使偽造特種文
    書罪部分，依前開所述雖已符合累犯之要件，然參酌前揭說
    明，本院審酌本案犯罪類型及所侵害之法益種類與前案之犯
    罪類型不具同一或類似性，非屬同一罪責，認本案尚難以被
    告前曾犯前案之事實，率認其所為本案之犯行有特別惡性或
    刑罰感應力薄弱等情，爰依上揭解釋意旨，裁量不予加重本
    刑。又本案既未依上揭累犯之規定加重其刑，自毋庸於主文
    及據上論斷欄記載累犯、論以累犯之規定，併此敘明。　
　㈥爰審酌被告就事實欄⑴所為，係將所竊得之普通重型機車車牌
    背面偽造上開車牌號碼後，再懸掛於其所竊得之普通重型機
    車上，並騎乘該普通重型機車上路，足生損害於公路監理機
    關對於車輛使用牌照管理及警察機關對於交通稽查之正確性
    ，所為應予非難；並審酌被告就就事實欄⑵至⑸所為不思以正
    當手段獲取財物，欠缺尊重他人財產權之觀念，應予非難，
    並審酌被告就事實欄⑴、⑸坦承犯行，犯後態度良好，及被告
    就事實欄⑵至⑷之部分否認犯行，犯後態度不佳，兼衡被告之
    犯罪之動機、目的、手段及所竊如附表一「遭竊物品」欄所
    示財物及其價值，併考量被告如附表一「已發還物品」欄所
    示之財物已發還被害人及告訴人，而附表一「未發還物品及
    其價值」欄所示被害人及告訴人遭竊之物品尚未獲得賠償，
    且被告未與未獲賠償之被害人及告訴人達成調解或和解而賠
    償損失等情，暨其於警詢時自述無業、家庭經濟狀況勉持之
    生活狀況、高職畢業之智識程度（見偵字卷第23頁）等一切
    情狀，分別量處如主文所示之刑，並均諭知易科罰金之折算
    標準，又衡酌本案被告所犯4次竊盜罪間，犯罪時間前後相
    距約3月，而其犯罪地點均位於桃園市○○區○○路000號之華泰
    名品城內，僅犯罪之櫃位不同，其犯罪類型、行為態樣、動
    機均屬類似，所侵害之法益亦非具有不可替代性、不可回復
    性之個人法益，責任非難重複之程度較高，考量刑罰邊際效
    應隨刑期而遞減及被告所生痛苦隨刑期而遞增，及被告社會
    復歸之可能性等情，本於罪責相當原則之要求，在法律外部
    性及內部性界限範圍內，綜合斟酌被告犯罪行為之不法與罪
    責程度，及對其施以矯正之必要性，定其應執行之有期徒刑
    如主文所示，暨諭知易科罰金之折算標準，以示懲儆。
三、沒收部分：
  ㈠按犯罪所得，屬於犯罪行為人者，沒收之。前二項之沒收，
    於全部或一部不能沒收或不宜執行沒收時，追徵其價額；；
    犯罪所得已實際合法發還被害人者，不予宣告沒收或追徵，
    刑法第38條之1第1項前段、第3項、第5項分別定有明文。經
    查，附表一「遭竊物品」欄所示之物均為被告本案之犯罪所
    得，而附表一「已發還物品」欄所示之犯罪所得已實際合法
    發還被害人者，不予宣告沒收或追徵；而就如附表一「未發
    還物品之價值」所示之物品，均未據扣案且未實際合法發還
    被害人蔡意玄及告訴人林怡禪，而依卷證資料，尚無其他證
    據證明被告已將該等犯罪所得轉讓第三人，自應仍屬被告所
    有，且如予以宣告沒收或追徵，亦無刑法第38條之2第2項所
    定「過苛之虞」、「欠缺刑法上之重要性」、「犯罪所得價
    值低微」或「為維持受宣告人生活條件之必要」情形；又為
    避免被告因犯罪而享有犯罪所得，並依據被害人蔡意玄及告
    訴人林怡嬋於警詢、偵查及本院審理時證述上開遭竊物品之
    價值等節，爰依刑法第38條之1第1項前段、第3項之規定，
    均宣告沒收之，並於全部或一部不能沒收時或不宜執行沒收
    時，均追徵其價額。
　㈡次按供犯罪所用、犯罪預備之物或犯罪所生之物，屬於犯罪
    行為人者，得沒收之。但有特別規定者，依其規定；又宣告
    前二條之沒收或追徵。有過苛之虞、欠缺刑法上之重要性、
    犯罪所得低微，或為維持受宣告人生活條件之必要者，得不
    宣告或酌減之，刑法第38條第2 項、第38條之2 第2 項分別
    定有明文。經查，被告如事實欄⑴所示行使偽造特種文書之
    犯行，係以白色噴漆噴上後，再貼上皮革製造之字母及數字
    ，並以奇異筆將塗黑之方式將原「717-KRZ」車牌之B面偽造
    「J5K-563」號車牌，則白色噴漆、皮革、奇異筆等物則屬
    供被告為本案變造特種文書犯罪所用之物，均未扣案，然本
    院審酌此揭物品乃屬一般日常生活可見之物，對之諭知沒收
    就防止再犯之效果顯屬有限，難認具有刑法上之重要性，縱
    予沒收，顯亦無助達成犯罪預防之目的，爰依刑法第38條之
    2 第2 項之規定，不予諭知沒收或追徵。另「J5K-563」車
    牌係於被害人黃儀琳所遭竊車牌號碼「717-KRZ」號普通重
    型機車之車牌B面另加偽造，實際上A、B面仍屬同一車牌，
    而上開普通重型機車業經發還被害人黃儀琳，此有贓物認領
    保管單在卷可查(見偵字卷第87頁)，且原始車牌即A面之「7
    17-KRZ」乃公路監理機關所核發，由車輛所有人所持有，並
    須於車輛報廢時繳回監理單位或予以註銷，是本案車牌並非
    被告所有之物，本院認自無從為沒收或追徵之宣告，附此敘
    明。
參、免訴部分
一、公訴意旨另以：被告意圖為自己不法之所有，基於竊盜犯意
    ，於109年3月26日上午4時許，在新北市中和區景新街274巷
    口，以自備鑰匙竊取黃儀琳所有車牌號碼000-000號普通重
    型機車，得手後離去，因認被告就此部分涉犯刑法第320條
    第1項之竊盜罪嫌等語。
二、按案件曾經判決確定者，應諭知免訴之判決，刑事訴訟法第
    302條第1款定有明文。又按案件曾經判決確定者，應為免訴
    之判決，係以同一案件，已經法院為實體上之確定判決，該
    被告應否受刑事制裁，即因前次判決而確定，不能更為其他
    有罪或無罪之實體上裁判。此項原則，關於實質上一罪或裁
    判上一罪，其一部事實已經判決確定者，對於構成一罪之其
    他部分，亦均應適用（最高法院105年度台非字第89號判決
    意旨參照）。經查，公訴意旨所稱被告此部分之犯行，業經
    臺灣新北地方法院以109年度簡字第7209號刑事判決確定在
    案，而上開新北地院案件與本案之被害人均為黃儀琳，且所
    遭竊之物品均為同一車牌之普通重型機車，此有上開新北地
    院判決與臺灣高等法院被告前案紀錄表在卷可查。是以，本
    件檢察官所起訴之上揭同一事實，自應為該確定判決之既判
    力效力所及，參照前述說明，此部分應逕為諭知免訴之判決
    。
據上論斷，應依刑事訴訟法第299條第1項前段、第302條第1款，
刑法第216條、第212條、第320條第1項、第47條第1項、第51條
第5款、第41條第1項前段、第38條之1第1 項、第3項，刑法施行
法第1條之1第1項，判決如主文。
本案經檢察官陳雅譽提起公訴，檢察官劉仲慧到庭執行職務。
中　　華　　民　　國　　111 　年　　4 　　月　　26　　日
                  刑事第七庭    法　官　方楷烽
以上正本證明與原本無異。
如不服本判決應於收受判決後20日內向本院提出上訴書狀，並應
敘述具體理由。其未敘述上訴理由者，應於上訴期間屆滿後20日
內向本院補提理由書(均須按他造當事人之人數附繕本)「切勿逕
送上級法院」。 
                                書記官  廖子婷
中　　華　　民　　國　　111 　年　　4 　　月　　26　　日
附錄本案論罪科刑法條全文：
中華民國刑法第212條
偽造、變造護照、旅券、免許證、特許證及關於品行、能力、服
務或其他相類之證書、介紹書，足以生損害於公眾或他人者，處
1年以下有期徒刑、拘役或9千元以下罰金。

中華民國刑法第216條
行使第210條至第215條之文書者，依偽造、變造文書或登載不實
事項或使登載不實事項之規定處斷。

中華民國刑法第320條
意圖為自己或第三人不法之所有，而竊取他人之動產者，為竊盜
罪，處5 年以下有期徒刑、拘役或50萬元以下罰金。
意圖為自己或第三人不法之利益，而竊佔他人之不動產者，依前
項之規定處斷。
前二項之未遂犯罰之。

附表一：
編號 犯罪事實 被害人/告訴人 遭竊物品 已發還物品 未發還物品及其價值(單位：新台幣) 1 事實欄⑵ 蔡意玄 外套、上衣、短褲各1件 外套、短褲各1件 上衣(1,280元) 2 事實欄⑶ 馬柔柔 (提告) 托特包1只 托特包1只 無 3 事實欄⑷ 林怡嬋 (提告) 斜背包1只 無 斜背包1只(19,665元) 4 事實欄⑸ 鄒育憲 背包1只 背包1只 無 

附表二：
編號 犯罪事實 罪名及宣告刑、沒收 1 事實欄⑴ 鄭丞軒犯行使偽造特種文書罪，處拘役伍拾日，如易科罰金，以新臺幣壹仟元折算壹日。 2 事實欄⑵ 鄭丞軒犯竊盜罪，累犯，處有期徒刑伍月，如易科罰金，以新臺幣壹仟元折算壹日。未扣案犯罪所得上衣壹件沒收，於全部或一部不能沒收或不宜執行沒收時，追徵其價額。 3 事實欄⑶ 鄭丞軒犯竊盜罪，累犯，處有期徒刑肆月，如易科罰金，以新臺幣壹仟元折算壹日。 4 事實欄⑷ 鄭丞軒犯竊盜罪，累犯，處有期徒刑伍月，如易科罰金，以新臺幣壹仟元折算壹日。未扣案犯罪所得斜背包壹只沒收，於全部或一部不能沒收或不宜執行沒收時，追徵其價額。 5 事實欄⑸ 鄭丞軒犯犯竊盜罪，累犯，處有期徒刑參月，如易科罰金，以新臺幣壹仟元折算壹日。